臺灣高等法院臺南分院刑事裁定
111年度聲字第656號
聲明異議人  
即 受刑 人  李建慧




上列聲明異議人即受刑人因聲請合併定應執行刑，對於臺灣臺南
地方檢察署檢察官執行之指揮（民國111年7月29日南檢文壬111
執聲他624字第1119052996號函），聲明異議，本院裁定如下：
    主  文
聲明異議駁回。
    理  由
一、聲明異議意旨略以：聲明異議人即受刑人李建慧因違反毒品
    危害防制條例等案件，經本院以102年度聲字第85號裁定（
    下稱A裁定)定應執行有期徒刑16年4月確定，經本院以103年
    度聲字第948號裁定(下稱B裁定)定應執行有期徒刑17年10月
    確定。惟A裁定除附表編號1、2所示之施用毒品罪外，其餘
    附表編號3至7所示販賣毒品等罪之犯罪日期在民國96年6至7
    月，判決確定日期為100年12月15日，另B裁定各罪之犯罪日
    期為98年6月至99年1月，各案最先確定者為99年3月17日，
    本得合併定應執行刑，即A裁定附表編號1、2所示之施用毒
    品罪與B裁定附表編號1、2所示之施用毒品罪應合併定應執
    行刑，另A裁定附表編號3至7所示販賣毒品等罪與B裁定附表
    編號3至11所示販賣毒品等罪應合併定應執行刑，然檢察官
    以A裁定附表編號1、2所示之施用毒品罪與附表編號3至7所
    示之販賣毒品罪為一組合，經裁定應執行有期徒刑16年4月
    ，另以B裁定附表編號1、2所示之施用毒品罪與附表編號3至
    11所示之販賣毒品罪為一組合，經裁定應執行有期徒刑17年
    10月，致A、B裁定依法原應定執行刑之販賣毒品各罪，不得
    合併定應執刑，而須執行有期徒刑長達34年2月。是檢察官
    駁回受刑人就A裁定附表編號3至7所示之罪與B裁定附表各編
    號所示之罪定應執行之聲請，其執行指揮顯然違法不當，爰
    依法聲明異議等語。
二、按受刑人或其法定代理人或配偶，以檢察官執行之指揮為不
    當者，得向諭知該裁判之法院聲明異議，刑事訴訟法第484
    條定有明文。而此所稱「檢察官執行之指揮不當」，係指就
    刑之執行或其方法違背法令，或雖非違法而因處置失當，致
    受刑人蒙受重大不利益者而言。而是否屬檢察官執行之指揮
    ，得為聲明異議之標的，應從檢察官所為之實質內容觀察，
    不應侷限於已核發執行指揮書之情形（最高法院107年度台
    抗字第209號裁定意旨參照）。
三、又按裁判確定前犯數罪者，併合處罰之；數罪併罰，有二裁
    判以上者，依第51條之規定，定其應執行之刑，刑法第50條
    第1項前段、第53條分別定有明文。又被告所犯數罪有二裁
    判以上時，其所犯各罪是否合於數罪併罰規定，應以各裁判
    中最初判決確定者為基準，凡在該裁判確定前所犯之各罪，
    均應依刑法第50條、第51條規定，定其應執行之刑。數罪併
    罰案件之實體裁判確定後，即生實質之確定力，除因增加經
    另案判決確定合於數罪併罰之其他犯罪，或原定應執行刑之
    數罪中有部分犯罪，因非常上訴、再審程序而經撤銷改判，
    或有赦免、減刑等情形，致原裁判定刑之基礎已經變動，或
    其他客觀上有責罰顯不相當之特殊情形，為維護極重要之公
    共利益，而有另定應執行刑之必要者外，法院應受原確定裁
    定實質確定力之拘束。已經定應執行刑確定之各罪，除上開
    例外情形外，法院再就該各罪之全部或部分重複定其應執行
    刑，前、後二裁定對於同一宣告刑重複定刑，行為人顯有因
    同一行為遭受雙重處罰之危險，自均屬違反一事不再理原則
    ，不以定刑之各罪範圍全部相同者為限（最高法院刑事大法
    庭110年度台抗大字第489號裁定參照）。　　
四、經查：受刑人因違反毒品危害防制條例等案件，經A裁定裁
    定應執行有期徒刑16年4月確定，經B裁定裁定應執行有期徒
    刑17年10月確定等情，有A、B裁定及臺灣高等法院被告前案
    紀錄表(見本院卷第15-32、47-60頁)在卷可稽。又A裁定附
    表編號各罪首先判決確定日期為96年12月10日（即附表編號
    1、2之罪)，B裁定附表編號各罪之犯罪日期為98年6月至99
    年1月，是B裁定附表編號各罪均係在A裁定附表編號各罪首
    先判決確定日期後所犯，不符刑法第50條規定「裁判確定前
    犯數罪」之數罪併罰要件，無從定應執行之刑。至A裁定附
    表編號3至7所示各罪判決確定日期為100年12月15日，B裁定
    附表編號各罪犯罪日期在此之前，惟A、B裁定附表編號所示
    各罪，無因非常上訴或再審程序經撤銷改判，亦無因赦免、
    減刑及更定其刑等情形，致原裁判定刑基礎變動而有另定其
    應執行刑必要之情形，依前揭最高法院刑事大法庭110年度
    台抗大字第489號裁定，A、B確定裁定已生實質確定力，基
    於一事不再理原則，不得就其中部分犯罪重複定應執行刑。
    從而，受刑人主張A裁定附表編號3至7所示之罪與B裁定附表
    各編號所示之罪合於數罪併罰要件，請求檢察官向法院聲請
    定應執行之刑(見本院卷第43-45頁之刑事聲請狀)，經檢察
    官以111年7月29日南檢文壬111執聲他624字第1119052996號
    函回覆：台端書狀所稱A裁定，該定刑集團最早裁判確定日
    （即附表編號1、2罪)為96年12月10日，而B裁定中各罪均在
    98年間(該函文誤載為98年間，犯罪日期應係98年6月至99年
    1月，即判決確定後)所犯，與數罪併罰規定不符，所請於法
    無據，礙難准許等語，並無違誤，受刑人對此聲明異議，實
    無理由，應予駁回。
五、據上論斷，依刑事訴訟法第486條，裁定如主文。　　
中　　華　　民　　國　　111 　年　　8 　　月　　17　　日
                  刑事第四庭    審判長法　官  郭玫利
                                      法　官  曾子珍
                                      法　官  陳金虎
以上正本證明與原本無異。
如不服本裁定，應於收受本裁定後五日內向本院提出抗告狀。
　　　　　　　　　　　　　　　　　　　書記官  蘇文儀
中　　華　　民　　國　　111 　年　　8 　　月　　17　　日